臺灣高雄地方法院民事裁定　　　　　　　100年度小抗字第3號
抗　告　人　愛河不動產有限公司
法定代理人　陳明水
相　對　人　吳碧蓮
上列當事人間給付報酬事件，抗告人對於民國100 年8 月4 日本
院高雄簡易庭100 年度雄小字第1469號裁定提起抗告，本院裁定
如下：
    主  文
抗告駁回。
抗告費用新臺幣壹仟元由抗告人負擔。
    理  由
一、抗告意旨略以：依系爭買賣契約第8 條，兩造約定以契約標
    的不動產所在地地方法院為一審管轄法院，此乃係為法院調
    查證據之方便，依民事訴訟法第10條之規定，此約定應有專
    屬管轄性質，原審裁定將本案移轉台灣台中地方法院管轄，
    顯有欠妥，為此，提起抗告，求為廢棄原裁定，改由原法院
    管轄審理等語。
二、按訴訟，由被告住所地之法院管轄；訴訟之全部或一部，法
    院認為無管轄權者，依原告聲請或依職權以裁定移送其管轄
    法院；小額事件當事人之一造為法人或商人者，於其預定用
    於同類契約之條款，約定債務履行地或以合意定第一審管轄
    法院時，不適用第12條或第24條之規定，民事訴訟法第1 條
    第1 項前段、第28條第1 項及第436 條之9 分別定有明文。
    又因不動產物權而涉訟者，雖應專屬不動產所在地之法院管
    轄，然因買賣、贈與或其他關於不動產之債權契約，請求履
    行時，則屬債法上之關係，而非不動產物權之訟爭，應不在
    專屬管轄之列。最高法院71年台上字第4722號著有判例要旨
    可參。
三、經查，抗告人起訴主張相對人與之簽訂不動產買賣斡旋書，
    委託抗告人仲介承購第三人所有之房屋，並於民國100 年3
    月6 日以總價新臺幣（下同）392 萬元簽訂買賣合約書，抗
    告人已完成居間仲介之義務，相對人應依約給付78,400元仲
    介費，為此提起本訴，請求給付服務費報酬等語，此觀抗告
    人100 年6 月21日起訴狀自明。足見，抗告人係依居間之債
    權法律關係起訴，並非因不動產物權涉訟，自無民事訴訟法
    第10條專屬管轄之適用。而專屬管轄係依法律之規定某訴訟
    事件專屬某法院管轄，並不得因約定而為專屬，故抗告人主
    張因約定而為專屬云云，實屬無據。而本件係因財產權而發
    生爭執，其所請求之標的金額在10萬元以下，依民事訴訟法
    第436 條之8 規定，應適用小額訴訟程序，又本件當事人之
    一造即抗告人為法人，其約定條款雖合意以本院為第一審管
    轄法院，然該條款係抗告人預定用於同類之定型化條款，依
    前揭規定，不適用民事訴訟法第24條之規定，亦即不能以合
    意定第一審管轄法院，則本件既非專屬管轄之事件，亦無合
    意管轄之適用，自應回歸被告即相對人之普通審判籍以定其
    管轄法院。查本件相對人之住所地於訴訟繫屬時，係設於台
    中市○○區○○街79巷26號，此有其個人資料查詢在卷可稽
    ，是本件自應由台灣台中地方法院管轄，原審裁定移送台灣
    台中地方法院管轄，於法自無違誤。抗告意旨求為廢棄原裁
    定，並無理由，應予駁回。
四、據上論結，本件抗告為無理由，爰依民事訴訟法第436 條之
    1 、第495 條之1 、第449 條第1 項、第95條、第78條，裁
    定如主文。
中    華    民    國   100    年    10    月    21    日
                  民事第五庭審判長法  官  張維君
                                  法  官  黃苙荌
                                  法  官  郭宜芳
正本係照原本作成。
不得再抗告。
中    華    民    國    100   年    10    月    21    日
                                  書記官  何秀玲